【裁判字號】    88,上訴,1727
【裁判日期】    890125
【裁判案由】    妨害兵役
【裁判全文】
臺灣高等法院高雄分院刑事判決                  八十八年度上訴字第一七二七號
    上訴人      乙○○
    即被告
右上訴人因妨害兵役案件，不服臺灣高雄地方法院八十八年度訴緝字第一七一號中華
民國八十八年十一月十一日第一審判決（起訴案號：臺灣高雄地方法院檢察署八十八
年度偵字第一一０一三號），提起上訴，本院判決如左：
      主      文
原判決撤銷。
乙○○意圖避免常備兵現役之徵集，應受徵集，無故逾入營期限五日，累犯，處有期
徒刑柒月，褫奪甲權壹年。
      事      實
一、乙○○曾於民國八十七年四月間因傷害案件，經原審法院判處有期徒刑五月，如
    易科罰金，以三百元折算一日，於同年十二月二十七日易科罰金執行完畢，猶不
    知悔改，其係常備兵，於八十八年二月九日由其母親張簡阿玉在高雄市前鎮區佛
    甲巷廿九號住處代收陸軍常備兵徵集令，其父親黃永晴隨即轉交給乙○○，依該
    徵集令，乙○○應於八十八年二月二十二日至鳳山衛武營區北側門，應徵陸軍第
    一八二０梯次入營（部隊番號為一四六師第四三八旅，駐地係鳳山衛武營），乙
    ○○以要賺錢還債為由，意圖避免常備兵現役之徵集，竟無故逾入營期限五日致
    未能辦理徵集。
二、案經高雄市政府移送臺灣高雄地方法院檢察署檢察官偵查起訴。
      理      由
一、上訴人即被告乙○○未於審理期日到庭，其於本院調查及原審審理時固不諱言其
    母親張簡阿玉代收陸軍常備兵徵集令，並由其父親黃永晴寄交，惟矢口否認有何
    妨害兵役犯行，辯稱：其家人均住高雄縣大寮鄉的地址，之前其因作生意的關係
    ，有向兵役課報備，且延緩徵召好幾次，最後拿准考證去報備，直到八十七年十
    一月甲司倒閉了，即上北部謀職，父親因不知道其已由基隆搬到台北，而把徵集
    令寄到基隆，故其並未收到徵集令，不知要入伍云云。經查：證人即被告之父黃
    永晴於偵查中證稱：「（你太太《即張簡阿玉》在八十八年二月九日有無收到你
    兒子徵集令？）有的」「（有無轉交予你兒子）有」「（為何不去當兵？）因生
    意失敗有負債，所以才不去當兵，以便賺錢清償人家」「（兵單何人交予他？）
    我」（偵查卷第十八頁背面）等語明確，綜合黃永晴之證言，可知黃永晴確有將
    徵集令轉交給被告，被告亦知有徵集入伍之情事，只是以要賺錢還債為由，不願
    入伍當兵，黃永晴於本院調查時，改稱其是將徵集令以限時信寄到基隆，以為被
    告有收到云云，乃係附和被告之辯解，自不足信。此外，並有高雄市政府兵役處
    八十八年四月二十三日八八高市兵役二字第四七五五號函、高雄市前鎮區八十八
    年妨害兵役案件調查表、高雄市政府兵役處八十八年四月十六日八八高市兵役二
    字第四四四八號函、常備兵役男交接手冊、陸軍常備兵徵集令（八十八年二月二
    日高市兵役二字第八八五號）、戶籍資料等附於偵查卷可稽。查被告第一次於八
    十七年六月八日應徵陸軍第一八０三號梯次因病辦理延期，第二次於八十七年八
    月三日應徵陸軍第一八０七號梯次以註冊入學為由辦理延期（事後未入學），第
    三次於八十七年十月十六日應徵陸軍第一八一二號梯次因病辦理延期，第四次於
    八十八年一月十八日應徵陸軍第一八一八號梯次因病辦理延期，第五次即本次八
    十八年二月二十二日應徵陸軍第一八二０梯次，即未依規定辦理延期之事實，復
    有高雄市前鎮區八十八年妨害兵役案件調查表在卷可憑（偵查卷第三頁），足徵
    被告有逃避服兵役之心態，其有避免常備兵現役之徵集意圖，彰彰甚明，被告上
    開所辯要屬避重就輕之詞，不足採信。本件罪證明確，犯行堪以認定，應予依法
    論科。
二、核被告乙○○所為，係違反妨害兵役治罪條例第四條第五款之罪。查被告前因傷
    害案件，經原審法院判處有期徒刑五月，如易科罰金，以三百元折算一日，於同
    年十二月二十七日易科罰金執行完畢，有卷附台灣高雄地方法院檢察署刑案資料
    查註紀錄表可按，其受有期徒刑之執行完畢，五年以內再犯有期徒刑以上之罪，
    為累犯，依法加重其刑。原審予以論罪科刑，固非無見，惟查：妨害兵役治罪條
    例第四條第五款之罪，以意圖避免常備兵現役之徵集為構成要件，原判決於主文
    及事實欄均未載明此構成要件，於理由欄亦未及被告有此意圖，且於論結欄漏
    引刑法第四十七條累犯之法條，均尚有未洽；被告上訴意旨否認犯罪，指摘原判
    決不當，雖無理由，但原判決既有可議，自應由本院予以撤銷改判，爰審酌被告
    素行非佳，有卷附台灣高雄地方法院檢察署刑案資料查註紀錄表可按，惟念其犯
    罪情節尚屬輕微等一切情狀，量處如主文所示之刑，並依妨害兵役治罪條例第二
    十六條規定宣告褫奪甲權一年，以資懲儆。
三、被告經合法傳喚，無正當理由不到庭，不待其陳述，逕行判決。
據上論斷，應依刑事訴訟法第三百六十九條第一項前段、第三百七十一條、第三百六
十四條、第二百九十九條第一項前段，妨害兵役治罪條例第四條第五款、第二十六條
，刑法第十一條前段、第四十七條、第三十七條第二項，判決如主文。
本案經檢察官林炳雄到庭執行職務。
中    華    民    國     八十九     年       一       月     二十五   日
                              臺灣高等法院高雄分院刑事第七庭
                                  審判長法官  李文雄
                                        法官  黃憲文
                                        法官  王光照
右正本證明與原本無異。
如不服本判決，應於判決送達後十日內向本院提出上訴狀，其未述理由者並應於提
出上訴狀後十日內向本院補提理由書（應附繕本)。
                                      書記官  蘇恒仁
中    華    民    國     八十九     年       一       月     二十七   日
附錄：本判決論罪科刑法條：
      妨害兵役治罪條例第四條第五款
意圖避免預備軍官、預備士官或常備兵、補充兵現役之徵集，集而有左列行為之一者
，處六月以上、五年以下有期徒刑：
五、應受徵集，無故逾入營期限五日者。
                                                                    Ｊ


司法院資訊處製作；財團法人民間司法改革基金會備份。
